【裁判字號】    97,訴,143
【裁判日期】    970822
【裁判案由】    違反槍砲彈藥刀械管制條例等
【裁判全文】
臺灣臺東地方法院刑事判決               97年度訴字第143號
公  訴  人  臺灣臺東地方法院檢察署檢察官
被      告  乙○○
指定辯護人  本院公設辯護人  甲○○
上列被告因違反槍砲彈藥刀械管制條例等案件，經檢察官提起公
訴(97年度偵字第257號)，本院判決如下：
    主  文
乙○○未經許可，持有可發射子彈具有殺傷力之土造長槍，處有
期徒刑壹年捌月，併科罰金新臺幣伍萬元，罰金如易服勞役，以
新臺幣壹仟元折算壹日，扣案之土造長槍壹枝（槍枝管制編號：
0000000000號）、制式霰彈顆均沒收；又服用酒類
，不能安全駕駛動力交通工具而駕駛，處有期徒刑貳月。應執行
有期徒刑壹年玖月，併科罰金新臺幣伍萬元，罰金如易服勞役，
以新臺幣壹仟元折算壹日。緩刑伍年，並應向臺東縣政府公庫（
臺灣銀行臺東分行，戶名：臺東縣彩繪人生基金；帳號：000
000000000號）支付新臺幣貳萬元。扣案之土造長槍壹
枝（槍枝管制編號：0000000000號）、制式霰彈顆
均沒收。
    犯罪事實
一、乙○○明知可發射子彈具有殺傷力之槍枝及子彈，均係槍砲
    彈藥刀械管制條例所列管禁止持有之違禁物，非經中央主管
    機關許可，不得持有。竟基於持有可發射子彈具有殺傷力槍
    枝及子彈之犯意，於民國97年1月28日下午4時許在臺東縣海
    端鄉第一林班地龍泉山區拾獲可發射子彈具有殺傷力之土造
    長槍1枝(槍枝管制編號：0000000000號)、口徑12GAUGE制式
    霰彈4顆 (均具有殺傷力，因鑑驗試射1顆，僅剩餘彈殼，已
    失其子彈之結構及性能)及由口徑12GAUGE制式霰彈換裝金屬
    彈丸而成之非制式霰彈1顆(因鑑驗試射後僅剩餘彈殼，已失
    其子彈之結構及性能)，攜回其位於臺東縣海端鄉廣原村龍
    泉25號住處附近工寮內(侵占遺失物部分未據起訴)，未經許
    可而持有之。復明知服用酒類或其他類似之物，不能安全駕
    駛動力交通工具者，不得駕駛動力交通工具，於97年1月30
    日下午2時許，在上開工寮內飲用米酒1瓶，已有反應遲頓、
    靈敏度減低而影響駕駛之情形，已達不能安全駕駛動力交通
    工具之程度，仍於同日下午4時30分許，將上開槍彈放在車
    牌號碼K37-772號重型機車上，騎乘該機車行駛於臺東縣內
    供公眾使用之道路，足生人車往來之危險，嗣於同日下午4
    時40分許，為警在同村龍泉38號前發現其騎車有蛇行車身搖
    擺不定情形，予以攔檢查獲，並扣得上揭土造長槍1枝及制
    式霰彈4顆、非制式霰彈1顆，復經警於同日下午5時許對其
    實施呼氣酒精濃度檢測結果，其呼氣中所含酒精濃度達每公
    升0.68毫克，而查悉上情。
二、案經臺東縣警察局關山分局報請臺灣臺東地方法院檢察署檢
    察官偵查起訴。
    理  由
一、程序方面(證據能力部分)：
(一)本案被告乙○○於警詢、檢察官偵訊時不利於己之供述，並
    無出於強暴、脅迫、利誘、詐欺、疲勞訊問、違法羈押或其
    他不正之方法，係出於自由意思，亦未違反法定障礙事由期
    間不得訊問或告知義務之規定而為，依刑事訴訟法第156條
    第1項、第158條之2規定，應有證據能力。
(二)按被告以外之人於審判外之陳述，雖不符前4條之規定，而
    經當事人於審判程序同意作為證據，法院審酌該言詞陳述或
    書面陳述作成時之情況，認為適當者，亦得為證據。當事人
    、代理人或辯護人於法院調查證據時，知有第159條第1項不
    得為證據之情形，而未於言詞辯論終結前聲明異議者，視為
    有前項之同意，刑事訴訟法第159條之5定有明文。本案判決
    以下所引用檢察官所舉各項證據，業經被告及指定辯護人於
    本院準備程序及審理時均表示無意見，同意作為證據，迄於
    言詞辯論終結前亦未聲明異議，本院審酌該等證據之取得過
    程並無瑕疵，與本案待證事實間復具有相當之關聯性，以之
    為本案證據尚無不當，自得採為證據。
二、認定犯罪事實所憑之證據及理由：
    上揭犯罪事實，業據被告乙○○於警詢、偵訊及本院審理時
    坦承不諱，並有臺東縣警察局關山分局道路交通事故當事人
    酒精測定紀錄表暨酒精濃度檢測單4紙(見臺東縣警察局關山
    分局關警刑字第0970032032號第10至13頁，下稱警卷)、酒
    醉駕車違反刑法第185條之3案件觀察紀錄表1紙(見警卷第13
    -1頁)、扣押物品目錄表1紙 (見警卷第14頁)、現場照片8張
    (見警卷第15至18頁)、刑案現場測繪圖1紙 (見警卷第19頁)
    、臺東縣警察局舉發違反道路交通管理事件通知單1紙(見警
    卷第22頁)、經濟部標準檢驗局呼氣酒精測試器檢定合格證
    書1紙(見警卷第24頁)在卷可稽，復有扣案土造長槍1枝 (槍
    枝管制編號：0000000000號)、子彈5顆 (因鑑驗試射2顆)可
    資為憑。而扣案之槍枝、子彈經囑內政部警政署刑事警察局
    鑑定結果，認送鑑土造長槍1枝 (槍枝管制編號：000000000
    0號)，係土造長槍，由具擊發機構之槍身及土造金屬槍管組
    合而成，擊發功能正常，可供擊發口徑12GAGUE制式霰彈使
    用，認具殺傷力。送鑑子彈5顆，其中4顆均係口徑12GAGUE
    之制式霰彈，經採樣試射1顆，可擊發，認具有殺傷力。另1
    顆認係非制式霰彈，由口徑12GAUGE制式霰彈換裝金屬彈丸
    而成，經試射，可擊發，認具殺傷力之事實，有該局97年3
    月26日刑鑑字第0970027978號槍彈鑑定書附卷可按 (見臺灣
    臺東地方法院檢察署97年度偵字第257號卷第11至14頁)，扣
    案槍枝、子彈確具殺傷力，已堪認定。足認被告之自白確與
    事實相符，本案事證已臻明確，被告犯行堪予認定，應予依
    法論科。
三、論罪科刑之理由：
(一)扣案之槍枝、子彈，分屬槍砲彈藥刀械管制條例第4條第1項
    第1款所定之槍砲及同條項第2款所定之彈藥，被告乙○○未
    經許可而持有之，核其所為，分別係犯槍砲彈藥刀械管制條
    例第8條第4項之未經許可持有可發射子彈具有殺傷力之土造
    長槍罪、同條例第12條第4項未經許可持有子彈罪暨刑法第1
    85條之3不能安全駕駛動力交通工具罪。又非法持有、寄藏
    、出借槍砲彈藥刀械等違禁物，所侵害者為社會法益，如所
    持有、寄藏或出借客體之種類相同 (如同為手槍，或同為子
    彈者)，縱令同種類之客體有數個 (如數枝手槍、數顆子彈)
    ，仍為單純一罪，不發生想像競合犯之問題；若同時持有、
    寄藏或出借二不相同種類之客體(如同時持有手槍及子彈)，
    則為一行為觸犯數罪名之想像競合犯 (最高法院82年度臺上
    字第5303號判決意旨參照)。被告同時持有具有殺傷力之制
    式霰彈4顆、非制式霰彈1顆，仍應僅成立單純一未經許可持
    有子彈罪，而不以其所持有之子彈數量而成立數罪，再其同
    時地持有可發射子彈具有殺傷力之土造長槍1枝及制式霰彈4
    顆、非制式霰彈1顆，係以一持有行為同時觸犯構成要件相
    異之2罪，為異種想像競合犯，依刑法第55條前段規定，應
    從一重之槍砲彈藥刀械管制條例第8條第4項之未經許可持有
    可發射子彈具有殺傷力之土造長槍罪處斷。被告所犯未經許
    可持有可發射子彈具有殺傷力之土造長槍罪、不能安全駕駛
    動力交通工具罪2罪，犯意各別，行為互殊，應予分論併罰
    。
(二)按刑之量定，為求個案裁判之妥當性，法律固賦予法院裁量
    餘地，但此項裁量之行使，除應依刑法第57條規定，審酌行
    為人及其行為等一切情狀為整體之評價，並應顧及比例原則
    ，使罪刑均衡，輕重得宜，以契合社會及國民之法律感情。
    又犯罪之情狀顯可憫恕，認科以最低度刑仍嫌過重者，得酌
    量減輕其刑，刑法第59條定有明文。此所謂「情狀」，係指
    法官量刑時所應考量之各種情狀而言，在審酌個案時遇有情
    輕法重之情形下，裁判時本即得適用刑法第59條之規定，以
    酌量減輕其刑，此經司法院大法官以釋字第263號解釋闡述
    至明。被告未經許可持有扣案土造長槍及子彈，其所持有之
    槍、彈數量非多，且未曾恃以犯他罪，此由卷內資料查無被
    告持槍欲供犯罪之用等情即明，堪認被告並無持槍傷人或擁
    槍自重之意，其危害社會治安及他人生命、身體安全之程度
    尚非重大，應係對國家重典認識不夠深切，致犯此重罪，相
    較於擁槍自重並持以傷害、恐嚇他人或為其他犯行之徒而言
    ，惡性顯然較輕，權衡被告持有本案槍枝、子彈之犯罪具體
    情狀、行為背景及其所觸犯槍砲彈藥刀械管制條例第8條第4
    項之罪，法定刑為3年以上10年以下有期徒刑，併科新臺幣7
    百萬元以下罰金之刑責觀之，確屬情輕法重，客觀上足以引
    起社會一般人之同情而堪可憫恕，縱宣告被告法定最低度之
    刑猶嫌過重，爰依刑法第59條之規定，酌量減輕其刑。爰審
    酌政府已經三申五令宣導不得酒後駕車，被告當知酒精成分
    對人之意識能力具有不良影響，並可經由報章媒體得知酒後
    駕車對對一般往來之公眾及駕駛人自身之生命、身體安全皆
    具有高度危險性，猶不知警惕，漠視自己安危，尤枉顧公眾
    安全，於服用酒類後之呼氣酒精濃度達每公升0.68毫克，已
    處於不能安全駕駛動力交通工具之狀態仍駕駛車輛，對於道
    路交通安全之危害不低；又明知未經主管機關許可不得持有
    槍、彈，仍率爾為之，對社會治安造成潛在之危險，惟衡酌
    被告並未將槍枝、子彈持以從事非法行為，持有之土造長槍
    與子彈，數量尚非甚鉅，且於犯罪後供認犯行，態度尚稱良
    好，及未曾受有論罪科刑之前案情形，有卷附臺灣高等法院
    被告前案紀錄表可考，素行尚可等一切情狀，分別量處如主
    文所示之刑及就併科罰金部分諭知易服勞役之折算標準，並
    定其應執行之刑及就併科罰金部分諭知易服勞役之標準。
(三)查被告未曾因故意犯罪受有期徒刑以上刑之宣告，有前揭臺
    灣高等法院被告前案紀錄表在卷可佐，且被告以務農為生，
    尚非遊蕩頑劣之人，其因一時短於思慮，致觸法網，經此偵
    審程序及科刑之教訓，應能知所警惕而無再犯之虞，本院認
    前開宣告之刑以暫不執行為適當，爰依刑法第74條第1項第1
    款併宣告緩刑5年。另兼衡酌臺東地區少年多處弱勢，家庭
    功能不彰，為濟其窮，併依同法條第2項第4款規定命被告應
    向臺東縣政府公庫 (臺灣銀行臺東分行，戶名：臺東縣彩繪
    人生基金；帳號：000000000000號)支付新臺幣2萬元。
(四)末按物之能否沒收，應以裁判時之狀態為準 (最高法院85年
    度臺上字第2503號判決意旨參照)。扣案可發射子彈具有殺
    傷力之土造長槍1枝 (槍枝管制編號：0000000000號)、制式
    霰彈3顆均屬違禁物，應依刑法第38條第1項第1款之規定宣
    告沒收。至扣案送鑑驗時試射之制式霰彈1顆、非制式霰彈1
    顆，均僅剩餘彈殼，依本院裁判時之現狀，顯已失其子彈之
    結構與性能而不具殺傷力，已非違禁物，爰均不予宣告沒收
    。
(五)被告涉犯刑法第337條之侵占遺失物罪嫌部分：按94年1月7
    日修正公布之刑法，自95年7月1日施行，修正後之刑法刪除
    第55條關於牽連犯之規定。被告所犯上開槍砲彈藥刀械管制
    條例第8條第4項之未經許可持有可發射子彈具有殺傷力之土
    造長槍罪及刑法第337條之侵占遺失物罪2罪應依數罪併罰之
    規定分論併罰，所犯侵占遺失物部分，本院無從審究，併此
    敘明。
四、應適用之法條：
    依刑事訴訟法第299條第1項前段，槍砲彈藥刀械管制條例第
    8條第4項、第12條第4項，刑法第11條前段、第185條之3、
    第55條前段、第59條、第42條第3項前段、第38條第1項第1
    款、第51條第5款、第74條第1項第1款、第2項第4款，刑法
    施行法第1條之1第1項、第2項但書，判決如主文。
本案經檢察官丙○○到庭執行職務。
中    華    民    國    97    年    8     月    22    日
                  刑事第一庭審判長法  官  陳中和
                                  法  官  蔡玉雪
                                  法  官  簡芳潔
以上正本證明與原本無異。
如不服本判決應於收受本判決後10日內向本院提出上訴書狀；上
訴書狀應敘述具體理由。未敘述上訴理由者，應於上訴期間屆滿
後20日內向本院補提理由書狀（均須按他造當事人之人數附繕本
）。「切勿逕送上級法院」。
                                  書記官  林慧芬
中    華    民    國    97    年    8     月    22    日
附錄論罪科刑法條全文：
槍砲彈藥刀械管制條例第8條
未經許可，製造、販賣或運輸鋼筆槍、瓦斯槍、麻醉槍、獵槍、
空氣槍或第4條第1項第1 款所定其他可發射金屬或子彈具有殺傷
力之各式槍砲者，處無期徒刑或5年以上有期徒刑，併科新臺幣1
千萬元以下罰金。
未經許可，轉讓、出租或出借前項所列槍枝者，處5 年以上有期
徒刑，併科新臺幣1千萬元以下罰金。
意圖供自己或他人犯罪之用，而犯前二項之罪者，處無期徒刑或
7年以上有期徒刑，併科新臺幣1千萬元以下罰金。
未經許可，持有、寄藏或意圖販賣而陳列第1項所列槍枝者，處3
年以上10年以下有期徒刑，併科新臺幣700萬元以下罰金。
第1項至第3項之未遂犯罰之
中華民國刑法第185條之3
服用毒品、麻醉藥品、酒類或其他相類之物，不能安全駕駛動力
交通工具而駕駛者，處1年以下有期徒刑、拘役或15萬元以下罰
金。


司法院資訊處製作；財團法人民間司法改革基金會備份。
